臺灣桃園地方法院刑事判決
110年度金訴字第229號
公  訴  人  臺灣桃園地方檢察署檢察官 
被      告  賴恩駿




上列被告因違反洗錢防制法等案件，經檢察官提起公訴（109年
度偵緝字第2006號），被告於本院準備程序進行中，就被訴事實
為有罪之陳述，經本院告知簡式審判程序意旨，並聽取當事人之
意見後，本院合議庭裁定由受命法官獨任依簡式審判程序審理，
判決如下：
    主  文
丙○○幫助犯洗錢防制法第十四條第一項之洗錢罪，處有期徒刑
參月，併科罰金新臺幣壹萬元，罰金如易服勞役，以新臺幣壹仟
元折算壹日。
    事實及理由
一、本件犯罪事實及證據，除犯罪事實欄一關於累犯之記載予以
    刪除；證據部分補充：被告丙○○於本院準備程序及審理時坦
    承犯行之自白（見本院110年度金訴字第229號卷，下稱金訴
    字卷，第131頁、第142頁、第149頁），其餘均引用檢察官
    起訴書之記載（如附件）。　　
二、論罪科刑：
（一）核被告所為，係犯刑法第30條第1項前段、第339條第1項
      之幫助詐欺取財罪及同法第30條第1項前段、洗錢防制法
      第14條第1項之幫助洗錢罪。
（二）被告以一行為同時觸犯上開2罪名，為想像競合犯，應依
      刑法第55條前段規定，從一重之幫助洗錢罪處斷。
（三）被告前因妨害性自主案件，經本院以106年度侵訴緝字第2
      號判決判處有期徒刑6月確定，又因肇事逃逸案件，經本
      院以106年度審交訴緝字第1號判決判處有期徒刑6月確定
      ，上開2罪經本院以106年度聲字第3648號裁定定應執行有
      期徒刑10月確定，於民國107年10月17日執行完畢乙節，
      有臺灣高等法院被告前案紀錄表在卷可稽，其於受徒刑執
      行完畢後5年以內故意再犯本案有期徒刑以上之罪，為累
      犯。本院依司法院釋字第775號解釋意旨，審酌被告所為
      成立累犯之前案各犯行，與本案所犯之罪質不同，二者不
      法關聯性甚微，復衡酌被告之犯罪情節，尚難僅因前受有
      期徒刑執行完畢之事實，遽認被告個人有何對刑罰反應力
      薄弱之特別惡性存在，本件於法定刑範圍內斟酌刑法第57
      條事項量刑，即可充分評價被告之罪責，故不加重其刑。
      又被告雖構成累犯，然本院審酌不予加重其刑，為免誤會
      ，爰不予主文記載「累犯」，應適用之法條亦不援引「刑
      法第47條第1項」。　　
（四）被告以幫助之意思，參與構成要件以外之行為，為幫助犯
      ，依刑法第30條第2項規定，減輕其刑。
（五）犯第14條、第15條之罪，在偵查或審判中自白者，減輕其
      刑，洗錢防制法第16條第2項定有明文。被告於本院審理
      時就幫助洗錢犯行自白不諱，爰依上揭規定減輕其刑，並
      依刑法第70條遞減輕之。
（六）爰審酌被告可預見將個人帳戶之存摺、金融卡及密碼提供
      他人，恐遭詐欺成員充作詐騙他人財物後，用以匯款之人
      頭帳戶，而幫助掩飾、隱匿詐欺取財犯罪所得之本質及去
      向，竟仍未經詳細查證，任意將其金融機構帳戶之存摺、
      金融卡及密碼提供予他人使用，助長詐騙財產犯罪之風氣
      ，造成無辜民眾受騙而受有金錢損失，並使贓款追回困難
      ，實為當今社會詐財事件發生之根源，並擾亂金融交易往
      來秩序及社會正常交易安全甚鉅，且亦因被告提供個人帳
      戶，致使執法人員難以追查正犯之真實身分，所為誠屬不
      當，其犯後坦承犯行，非無悔意，兼衡以被告之犯罪動機
      、目的、手段、生活及經濟狀況、素行、年紀、智識程度
      及告訴人所受損害、意見等一切情狀，量處如主文欄所示
      之刑，並諭知罰金易服勞役之折算標準。　
三、沒收：
（一）被告所有之國民身分證、中國信託商業銀行帳號00000000
      0000號帳戶（下稱中國信託帳戶）之存摺、金融卡及密碼
      ，雖係供犯本案所用之物，然未扣案，是否仍存尚有未明
      ，且上開物品單獨存在不具刑法上之非難性，倘予追徵，
      除另使刑事執行程序開啟之外，對於被告犯罪行為之不法
      、罪責評價並無影響，復就沒收制度所欲達成之社會防衛
      目的亦無任何助益，欠缺刑法上重要性。是本院認上開物
      品均無沒收或追徵之必要，爰依刑法第38條之2第2項規定
      ，均不予宣告沒收。
（二）被告於本院準備程序中供稱其交付其上開國民身分證、中
      國信託帳戶之存摺、金融卡及密碼，並未獲得報酬等語明
      確（見金訴字卷第132頁），本院亦查無積極具體證據足
      認被告因交付上開國民身分證、金融帳戶資料而獲有金錢
      或其他利益等犯罪所得，自不生犯罪所得應予沒收之問題
      。
（三）至洗錢防制法第18條第1項前段固規定「犯第14條之罪，
      其所移轉、變更、掩飾、隱匿、收受、取得、持有、使用
      之財物或財產上利益，沒收之」，惟被告非實際上提款之
      人，無掩飾隱匿詐欺贓款之犯行，非洗錢防制法第14條第
      1項之正犯，自無上開條文適用，附此敘明。
據上論斷，應依刑事訴訟法第273條之1第1項、第299條第1項前
段、第310條之2、第454條（本案採判決精簡原則，僅引述程序
法條），判決如主文。
本案由檢察官甲○○提起公訴，經檢察官范玟茵到庭執行職務。
中　　華　　民　　國　　111 　年　　4 　　月　　6 　　日
                  刑事第三庭  法　官　呂秉炎
以上正本證明與原本無異。
如不服本判決應於收受判決後20日內向本院提出上訴書狀，並應
敘述具體理由。其未敘述上訴理由者，應於上訴期間屆滿後20日
內向本院補提理由書(均須按他造當事人之人數附繕本)「切勿逕
送上級法院」。 
　　　　　　　　　　　　　　　書記官　曾雋行　　　　　 
中　　華　　民　　國　　111 　年　　4 　　月　　6 　　日
附錄本案論罪科刑法條：
中華民國刑法第30條第1項前段
（幫助犯及其處罰）
幫助他人實行犯罪行為者，為幫助犯。雖他人不知幫助之情者，
亦同。
幫助犯之處罰，得按正犯之刑減輕之。
中華民國刑法第339條第1項
（普通詐欺罪）
意圖為自己或第三人不法之所有，以詐術使人將本人或第三人之
物交付者，處5年以下有期徒刑、拘役或科或併科50萬元以下罰
金。
以前項方法得財產上不法之利益或使第三人得之者，亦同。
前二項之未遂犯罰之。
洗錢防制法第14條第1項
有第二條各款所列洗錢行為者，處7年以下有期徒刑，併科新臺
幣5百萬元以下罰金。
前項之未遂犯罰之。
前二項情形，不得科以超過其特定犯罪所定最重本刑之刑。

附件：臺灣桃園地方檢察署檢察官109年度偵緝字第2006號起訴
      書。 
臺灣桃園地方檢察署檢察官起訴書
                                   109年度偵緝字第2006號
　　被　　　告　丙○○　男　26歲（民國00年0月00日生）
　　　　　　　　　　　　住○○市○○區○○路000巷0弄00號
                        居桃園市○○區○○路000巷00號
　　　　　　　　　　　　國民身分證統一編號：Z000000000號
上列被告因詐欺等案件，業經偵查終結，認應提起公訴，茲將犯
罪事實及證據並所犯法條分敘如下：
　　　　犯罪事實
一、丙○○前因妨害性自主案件，經臺灣桃園地方法院以106年度
    侵訴緝字第2號判決，判處有期徒刑6月確定；又因肇事逃逸
    案件，經同法院以106年審交訴緝字第1號判決，判處有期徒
    刑6月確定，上開2罪經定應執行有期徒刑10月確定，於民國
    107年10月17日執行完畢(接續執行拘役)。竟仍不知悔改，
    其能預見一般人取得他人金融帳戶之目的，常利用作為財產犯
    罪工具之用，俾於取得贓款及掩飾犯行不易遭人追查，竟仍基
    於幫助他人實施詐欺取財及幫助洗錢之不確定故意，於109年
    2月3日前某日時許，在不詳處所，將其國民身分證及中國信
    託商業銀行帳號000000000000號帳戶(下稱中國信託帳戶)存
    摺、金融卡及密碼，提供給真實姓名年籍不詳之詐欺集團成
    員使用。嗣詐欺集團取得上開帳戶後，即於109年2月3日透
    過網路臉書社群媒體，向乙○○佯稱可販賣其蘋果廠牌(IPHON
    E)手機，並傳送丙○○之中國信託帳戶存摺、金融卡及國民身
    分證截圖等資料以取信乙○○，致乙○○陷於錯誤，於同(3)日
    中午12時43分許，匯款新臺幣(下同)34,000元至丙○○上開中
    國信託帳戶內，詎乙○○收受對方寄送之包裹後，發現包裹內
    並無所購買之手機，始悉受騙。        
二、案經乙○○訴由屏東縣政府警察局屏東分局報告偵辦。
　　　　證據並所犯法條
一、證據清單及待證事實：
編號 證據名稱 待證事實 1 被告丙○○於偵查中之供述 1.辯稱：其中國信託帳戶有遺失，國民身分證在家中，但有將國民身分證及存摺拍給「羅榮祥」、「吳小翰」等語。 2.嗣改稱：其國民身分證、存摺及提款卡於109年間放在機車置物箱被偷走，其在網路銀行發現有奇怪的入帳3萬多元，就將網路銀行停掉，帳戶也掛失，109年2月也有補辦國民身分證等語。 3.再改稱：其國民身分證在家中抽屜找到，沒有遺失，乙○○於109年2月3日匯入34,000元至其中國信託帳戶被領走後，其還有用網路銀行轉帳1,096元至朋友帳戶償還欠款，其將錢全部轉光才去掛失金融卡等語。 2 證人即告訴人乙○○於警詢及偵查中之證述 證明其遭詐騙，於109年2月3日匯款34,000元至被告中國信託帳戶內，嗣收到對方寄送之包裹後，發現包裹內並無所購買之手機等事實。 3 告訴人乙○○之轉帳紀錄、網路對話紀錄(內含被告於106年11月17日補發之國民身分證、中國信託帳戶存摺及金融卡照片)、以被告名義寄送之宅急便寄貨單 證明其遭詐騙購買手機，於109年2月3日匯款34,000元至被告中國信託帳戶；對方傳送被告於106年11月17日補發之國民身分證、中國信託帳戶存摺及金融卡照片；及對方以被告名義寄送之宅急便寄貨單等事實。 4 被告丙○○之中國信託商業銀行帳號000000000000號帳戶開戶基本資料及交易明細表  證明被告將其中國信託帳戶提供予詐欺集團；及告訴人匯款至被告帳戶後，隨即遭人從自動提款機(ATM)提領一空之事實。  5 桃園市○○區戶政事務所109年11月23日桃市龍戶字第1090007602號函 被告於106年11月17日、109年4月6日及109年10月8日有國民身分證申請換補發紀錄，證明告訴人在網路對話紀錄中收到被告於106年11月17日補發之國民身分證照片，及被告於109年2月並無因遺失而申請補發國民身分證，足認其上開辯詞與事實不符等事實。  6 中國信託商業銀行股份有限公司109年11月17日中信銀字第109224839292216號函及109年12月15日中信銀字第109224839317281號函 1.證明被告於109年1月1日起至同年11月15日止，並未取消網路銀行功能之事實，佐證被告辯稱其有取消網路銀行之辯詞，與事實不符。 2.證明被告於109年2月3日下午15時38分許，有掛失金融卡之事實。  7 法務部廉政署110年度廉測字第8號測謊鑑定書 證明被告就否認提領告訴人匯入之34,000元款項及否認將中國信託帳戶賣予他人之問題，呈說謊之不實反應，未通過測謊之事實。 
二、被告丙○○係以幫助詐欺取財及幫助洗錢之不確定犯意，參與詐
    欺取財及洗錢罪之構成要件以外行為。核被告所為，係犯刑
    法第339條第1項詐欺取財及違反洗錢防制法第2條第1款、第
    2款規定，而應依同法第14條第1項處罰之洗錢等罪嫌。被告
    以一交付帳戶行為而同時觸犯詐欺取財及洗錢等罪嫌，屬一行
    為而觸犯數罪名之想像競合犯，請依刑法第55條前段規定，
    從一重之洗錢罪處斷。又被告為幫助犯，請依刑法第30條第
    2項規定，按正犯之刑減輕之。被告曾受有期徒刑執行完畢
    ，有本署刑案資料查註紀錄表在卷可稽，其於有期徒刑執行
    完畢後，5年內故意再犯本件有期徒刑以上之罪，為累犯，
    請依刑法第47條第1項規定，加重其刑。
三、依刑事訴訟法第251條第1項提起公訴。
　　此　致
臺灣桃園地方法院
中　　華　　民　　國　  110　 年　　5 　　月　　23　　日
　　　　　　　　　　　　　　　檢　察　官　甲 ○ ○
本件正本證明與原本無異　
中    華  　民　  國 　 110   年    6     月    11    日
                              書  記  官  陳 亭 妤 
所犯法條：　　
中華民國刑法第30條
幫助他人實行犯罪行為者，為幫助犯。雖他人不知幫助之情者，
亦同。
幫助犯之處罰，得按正犯之刑減輕之。
中華民國刑法第339條
意圖為自己或第三人不法之所有，以詐術使人將本人或第三人之
物交付者，處 5 年以下有期徒刑、拘役或科或併科 50 萬元以
下罰金。
以前項方法得財產上不法之利益或使第三人得之者，亦同。
前二項之未遂犯罰之。
洗錢防制法第2條
本法所稱洗錢，指下列行為：
一、意圖掩飾或隱匿特定犯罪所得來源，或使他人逃避刑事追訴
    ，而移轉或變更特定犯罪所得。
二、掩飾或隱匿特定犯罪所得之本質、來源、去向、所在、所有
    權、處分權或其他權益者。
三、收受、持有或使用他人之特定犯罪所得。
洗錢防制法第14條
有第二條各款所列洗錢行為者，處 7 年以下有期徒刑，併科新
臺幣 5 百萬元以下罰金。
前項之未遂犯罰之。
前二項情形，不得科以超過其特定犯罪所定最重本刑之刑。